新竹地方法院刑事簡易判決　　　　　　100年度竹簡字第702號
聲　請　人　臺灣新竹地方法院檢察署檢察官
被　　　告　李宗翰
上列被告因詐欺案件，經檢察官聲請以簡易判決處刑（100 年度
偵字第2728號、第5393號），本院判決如下：
    主  文
李宗翰幫助犯詐欺取財罪，處有期徒刑肆月，如易科罰金，以新
臺幣壹仟元折算壹日。
    事實及理由
一、本件犯罪事實：
（一）李宗翰前於民國96年間，因販賣帳戶之幫助詐欺案件，經
      臺灣高雄地方法院以96年度簡字第2004號判決判處拘役50
      日確定。嗣因減刑條例施行，上開案件經臺灣高雄地方法
      院以96年度聲減字第4272號裁定減刑為拘役25日確定，於
      96年10月19日易科罰金執行完畢（未構成累犯）。
（二）詎其仍不知悔改，其明知近年來臺灣社會盛行以虛設、租
      賃、借用或買賣人頭帳戶之方式，供詐騙集團作為詐欺他
      人交付財物或恐嚇他人交付贖金等不法用途，亦知金融機
      構帳戶係個人理財之重要工具，且關係個人財產、信用之
      表徵，應可預見他人向其收購金融機構帳戶之存摺、印章
      、金融卡及可語音查詢個人存款帳戶之密碼者，目的及手
      段詭異，應有持帳戶等相關物件，供己詐騙或恐嚇他人錢
      財之意圖，其亦知悉提供帳戶之存摺、金融卡供他人使用
      ，具有幫助掩飾或藏匿他人犯罪所得財物之可能性，竟仍
      基於縱有人以其金融帳戶實施詐欺犯罪亦不違背其本意之
      幫助詐騙集團從事詐欺取財行為之犯意，於99年12月22日
      ，經網路聊天室結識詐欺集團之真實姓名年籍不詳、綽號
     「 阿龍」之成年男子，並得知該男子以承租方式收集金融
      帳戶使用，竟以新臺幣（下同）1 萬元之代價，於同日下
      午3 時30分許，至新竹市○○路之空軍一號客運站，將其
      申設之兆豐國際商業銀行（下稱兆豐銀行）岡山分行帳號
      000- 00000000000號帳戶、中華郵政股份有限公司岡山郵
      局（下稱岡山郵局）帳號000-00000000000008號帳戶、渣
      打國際商業銀行（下稱渣打銀行）光復分行帳號000-0000
      0000000004號帳戶、彰化商業銀行（下稱彰化銀行）岡山
      分行帳號000-00000000000000號帳戶之存摺、提款卡及提
      款密碼，託運至台中市中清排骨站交付予綽號「阿龍」及
      所屬詐欺集團之成員使用。嗣「阿龍」所屬詐欺集團之成
      員即意圖為自己不法所有之詐欺取財犯意，為下列犯行：
    1.於99年12月23日晚上7 時許，撥打電話予黃月清，佯稱其
      先前向YOULIFE 購物台購物尚未付款，須至自動櫃員機依
      指示操作以確認是否扣款完成云云，致黃月清陷於錯誤，
      於同年月25日下午3 時6 分許（聲請書誤載下午5 時6 分
      許），至彰化銀行設置之自動櫃員機，現金存款8萬9,000
      元至詐欺集團成員指定之李宗翰上開彰化銀行岡山分行帳
      戶內。
    2.於99年12月23日晚上7 時12分許，撥打電話予丁維琪，佯
      稱其先前向東森電視購物台購物，於簽收時不小心簽至12
      期分期付款之簽收單，須至自動櫃員機依指示操作更改云
      云，致丁維琪陷於錯誤，於同年月25日下午5 時6 分許，
      至渣打銀行設置之自動櫃員機，現金存款6 萬5,000 元至
      詐欺集團成員指定之李宗翰上開渣打銀行光復分行帳戶內
      。
    3.於99年12月24日晚上9 時30分許，撥打電話予黃寶珠，佯
      稱其先前電視購物，於簽收時簽至分期付款扣款單，將扣
      款12期，須至自動櫃員機，將帳戶存款提領並存至指定之
      帳戶，以避免遭他人提領云云，致黃寶珠陷於錯誤，於同
      年月25日下午3 時47分許，至桃園縣中壢市○○路渣打銀
      行設置之自動存款櫃員機，分2筆現金10萬元、1萬9,000
      元存入至詐欺集團成員指定之李宗翰上開渣打銀行光復分
      行帳戶內。
    4.於99年12月25日下午2 時20分許，撥打電話予林麗娟，佯
      稱其先前在雅虎奇摩拍賣網站購物時，因公司人員不慎將
      付款方式設為分期付款，須至自動櫃員機依指示操作更改
      云云，致林麗娟陷於錯誤，於同日下午3 時26分許，至華
      南銀行設置之自動櫃員機，依指示操作後，轉帳匯款2 萬
      9,989 元至李宗翰上開中華郵政岡山郵局帳戶內。
    5.於99年12月25日，撥打電話予謝佳樺，佯稱其先前在金石
      堂網路書店購物時，付款方式誤設為分期扣款，須至自動
      櫃員機依指示操作更改云云，致謝佳樺陷於錯誤，於同日
      下午3 時56分許，至高雄市○○○路彰化銀行大發分行設
      置之自動存款櫃員機，分2 筆現金4 萬3,000 元及2,000
      元存款至詐欺集團成員指定之李宗翰上開彰化銀行岡山分
      行帳戶內。
    6.於99年12月25日下午4 時28分許，撥打電話予林少雄，佯
      稱其先前網路購物，不小心勾選為12期分期付款，須至自
      動櫃員機依指示操作更改云云，致林少雄陷於錯誤，於同
      日下午5 時4 分許，至桃園縣八德市○○路與廣隆街路口
      之萊爾富便利商店內國泰世華銀行設置之自動櫃員機，依
      指示操作後，轉帳匯款2 萬9,989 元至李宗翰上開兆豐銀
      行岡山分行帳戶內。
    7.於99年12月25日下午5 時45分許，撥打電話予王慧鈴，佯
      稱其先前在PCHOME拍賣網站購物時，會計人員不慎將付款
      方式設為12期分期付款，須至自動櫃員機依指示操作更改
      云云，致王慧鈴陷於錯誤，於同日晚上8 時8 分許，至郵
      局設置之自動櫃員機，依指示操作後，轉帳匯款2萬4,990
      元至李宗翰上開兆豐銀行岡山分行帳戶內。
    8.嗣因黃月清、丁維琪、黃寶珠、林麗娟、謝佳樺、林少雄
      、王慧鈴發覺受騙，乃報警循查獲上情。
（三）案經黃月清、丁維琪、黃寶珠訴由桃園縣政府警察局大園
      分局報告偵辦及丁維琪訴由臺中市政府警察局清水分局報
      告臺灣高雄地方法院檢察署檢察官呈請臺灣高等法院檢察
      署檢察長核轉臺灣新竹地方法院檢察署檢察官偵查後聲請
      簡易判決處刑。
二、證據：
（一）被告李宗翰於警詢及偵查中之供述。
（二）告訴人丁維琪、黃寶珠、黃月清於警詢中之指訴。
（三）被害人林麗娟、謝佳樺、林少雄、王慧鈴於警詢中之證述
      。
（四）被告上開兆豐銀行岡山分行帳戶、中華郵政岡山郵局帳戶
      、渣打銀行光復分行帳戶、彰化銀行岡山分行帳戶之開戶
      資料、交易明細。
（五）國泰世華銀行自動櫃員機交易明細表影本1 張、郵政自動
      櫃員機交易明細表影本1 張、華南銀行自動櫃員機交易明
      細單影本1 張、渣打銀行自動櫃員機交易明細表影本3 張
      、彰化銀行自動櫃員機交易明細表影本3 張。
（六）被告李宗翰雖坦承上開4 帳戶為其所申請，惟矢口否認有
      何提供帳戶供詐欺集團詐騙他人匯款之幫助詐欺犯行，辯
      稱：伊是被騙云云，然查：
    1.按金融帳戶為個人之理財工具，一般民眾皆可自由申請開
      設金融帳戶，並無任何特殊之限制，且得同時在不同金融
      機構申請多數存款帳戶使用，並無借用他人帳戶使用之必
      要。又衡諸一般常情，任何人均可辦理金融帳戶存摺使用
      ，如無正當理由，實無借用他人存摺使用之理，而金融存
      摺亦事關個人財產權益之保障，其專有性甚高，除非本人
      或與本人親密關係者，難認有何理由可自由流通使用該存
      摺，一般人均有妥為保管及防止他人任意使用之認識，縱
      特殊情況偶需交付他人使用，亦必深入瞭解用途及合理性
      ，始予提供，且該等專有物品如落入不明人士手中，而未
      加以闡明正常用途，極易被利用為與財產有關之犯罪工具
      ，此為吾人依一般生活認知所易於體察之常識，而有犯罪
      意圖者，非有正當理由，竟徵求他人提供帳戶，客觀上可
      預見其目的，係供為某筆資金之存入，後再行領出之用，
      且該筆資金之存入及提領過程係有意隱瞞其流程及行為人
      身分曝光之用意，一般人本於一般認知能力均易於瞭解（
      最高法院93年度台上字第31號判決要旨可資參照）。
    2.查被告於警詢時自陳，伊於99年12月22日在網路聊天室認
      識一名自稱阿龍之男子，現為期貨股票營業員，為了節稅
      ，詢問伊是否願意將帳戶出租，一本帳戶租金2,000 元，
      並稱該所屬公司是合法的，只做投機但是不違法，伊遂將
      渣打銀行、兆豐銀行、郵局及彰化銀行之存摺、提款卡及
      密碼，提供予阿龍，阿龍並匯款1 萬元予伊等語（見100
      年度偵字第2728號偵查卷【下稱2728卷】第7 至9 頁），
      倘該名自稱阿龍之成年男子真係為節稅，當係以自己名義
      為交易，並將款項由自己之帳戶匯入匯出，並以合法之文
      件列舉扣除額，以合法節稅，豈有利用人頭戶，製作假交
      易，以避免稅捐稽徵機關核課租稅，若該名男子真係以其
      交付之帳戶為人頭帳戶，則另涉有幫助他人逃漏稅捐之嫌
      ，其所為難認係屬合法行為。且被告於檢察事務官詢問時
      自陳伊只有在網路上與該男子聊過，該男子有給伊姓名但
      是伊不知道是否為真實，也不知該道該男子住何處。沒辦
      法確保對方是否會合法使用等語（見臺灣高雄地方法院檢
      察署100 年度偵字第7208號偵查卷【下稱7208偵卷】第12
      頁），是被告既然同意將其帳戶交由素不相識綽號「阿龍
      」之真實姓名不詳之男子，供作非法用途（即製作假交易
      以避免稅捐機關核課租稅），且被告為智慮成熟之成年人
      ，難謂其無預見該金融帳戶存摺提供他人使用將幫助他人
      實施詐欺犯罪之可能性，況被告自陳伊於4 、5 年前因為
      看報紙賣帳戶，有交付帳戶給詐騙集團，經臺灣高雄地方
      法院以96年度簡字第2004號簡易判決判處拘役50日確定（
      見7208偵卷第12頁，且有該判決1 份附卷足參），當會比
      一般人更小心，避免自己帳戶供他人犯罪使用，以免再蹈
      法網，從而被告所辯並無幫助詐欺犯行，伊係被騙云云，
      顯係事後飾卸之詞，委無足採。
    3.綜上所述，被告所辯不值採信，被告顯可預見金融帳戶存
      摺提供他人使用將幫助他人實施詐欺犯罪，其輕易將存摺
      、提款卡、密碼交付他人，顯有縱有人以其金融帳戶實施
      詐欺犯罪亦不違背其本意之幫助詐欺不確定故意，堪予認
      定。
三、論罪及科刑：
（一）論罪：
  １、按幫助犯之成立，主觀上行為人須有幫助故意，客觀上須
      有幫助行為，亦即刑法上之幫助犯，係對於犯罪與正犯有
      共同之認識，而以幫助之意思，對於正犯資以助力，而未
      參與實施犯罪之行為者而言（最高法院75年度台上字第15
      09號、84年度台上字第5998號、第6475號、88年度台上字
      第1270號判決均同此意旨）。
  ２、本件被告基於幫助他人詐欺取財之不確定故意，將其所有
      兆豐銀行、渣打銀行、彰化銀行及郵局帳戶之存摺、提款
      卡及密碼提供予詐騙集團成員使用，以利其誘使他人匯入
      款項後自該帳戶提領花用，被告所為亦僅係刑法詐欺罪構
      成要件以外之行為，復無證據證明被告有參與詐欺犯行之
      實施，應屬刑法第30條之幫助犯。
  ３、本件被告以一提供帳戶之幫助行為，幫助詐騙集團詐取他
      人之財物，故被告所為係犯刑法第339 條第1 項、第30條
      第1 項前段之幫助詐欺取財罪。又被告以一次提供4 帳戶
      之幫助行為，幫助詐騙集團分別詐取黃月清、丁維琪、黃
      寶珠、林麗娟、謝佳樺、林少雄、王慧鈴等7 人之財物，
      屬一次幫助詐欺行為而觸犯數法益之想像競合犯之裁判上
      一罪之關係，依刑法第55條前段規定，應僅成立1 次幫助
      犯罪行為。再被告係幫助他人犯罪，爰依刑法第30條第2
      項之規定，按正犯之刑減輕之。
（二）科刑：爰審酌被告明知近年來國內多有詐欺、恐嚇集團犯
      案，均係使用人頭帳戶以作為收受不法所得款項之手段，
      竟仍為幫助他人詐欺之犯行，以助長犯罪集團惡行，供詐
      欺犯取得所騙財物之工具，其對於社會秩序之擾亂不言而
      喻，及其幫助詐欺行為對被害人造成之損害而無從求償，
      且其前因販賣帳戶予詐騙集團，經法院判刑確定，有臺灣
      高等法院被告前案紀錄表1 份附卷足參，仍不知痛改前非
      再度提供帳戶給詐騙集團，兼衡被害人人數達7 人、被害
      人被騙金額達數十萬之鉅，且迄今被告未賠償被害人分文
      ，亦未達成和解，暨被告犯罪後否認犯行，態度非佳，量
      處如主文所示之刑，並諭知易科罰金之折算標準，以資懲
      儆。
四、依刑事訴訟法第449條第1 項、第454條第1項，刑法第339條
    第1 項、第30條第1 項前段、第2 項、第41條第1 項前段、
    第55條前段，刑法施行法第1 條之1 第1 項、第2 項前段，
    逕以簡易判決處刑如主文。
中    華    民    國   100    年    10    月    27    日
                      新竹簡易庭法  官    邱忠義
以上正本證明與原本無異。
如不服本判決，應於判決送達後10日內向本院提出上訴書狀。上
訴書狀應敘述具體理由，未敘述上訴理由者，應於上訴期間屆滿
後20日內補提理由書狀於本院（均須按他造當事人之人數附繕本
）「切勿逕送上級法院」。
中    華    民    國   100    年    10    月    27    日
                                書記官    劉依緹
附錄本案論罪科刑實體法條全文：
刑法第339 條第1 項：
意圖為自己或第三人不法之所有，以詐術使人將本人或第三人之
物交付者，處5 年以下有期徒刑、拘役或科或併科1,000 元以下
罰金。（罰金之貨幣單位改為新臺幣，並提高為30倍）
刑法第30條：
幫助他人實行犯罪行為者，為幫助犯。雖他人不知幫助之情者，
亦同。
幫助犯之處罰，得按正犯之刑減輕之。